【裁判字號】    91,訴,2534
【裁判日期】    920409
【裁判案由】    強盜
【裁判全文】
臺灣高雄地方法院刑事判決                        九十一年度訴字第二五三四號
    公  訴  人  臺灣高雄地方法院檢察署檢察官
    被      告  乙○○
    指定辯護人  本院公設辯護人  丙○○
右被告因強盜等案件，經檢察官提起公訴（九十一年度偵字第一六二八○號），本院
判決如左：
    主  文
乙○○共同意圖為自己不法之所有，攜帶兇器，以強暴至使不能抗拒而取他人之物，
處有期徒刑柒年捌月。
    事  實
一、乙○○與丁○○（經本院判處有期徒刑七年六月確定）共同基於意圖為自己不法
    所有之犯意聯絡，於民國九十一年五月二十二日凌晨三時二十八分許，相偕前往
    位於高雄市○○區○○路七○○號之「二十一世紀生活百貨」內，分持店內所陳
    列、販售對人之生命、身體及安全構成威脅，客觀上可供兇器使用之柴刀各一把
    （均已丟棄），由乙○○持柴刀抵柱店員甲○○之脖子，以此強暴之方法，至使
    甲○○不能抗拒，再由丁○○出手取走置於收銀機內之現金一萬一千元，得手後
    旋即逃逸，並將強盜所得之現金朋分花用。嗣於九十一年五月二十七日下午二時
    三十分許，為警循線於高雄市前金區○○○路三七三號漢泰飯店二○六室內查獲
    丁○○，並經丁○○之供述，及依據監視錄影設備攝錄之內容循線查獲乙○○，
    始悉上情。
三、案經高雄市政府警察局三民第二分局報告臺灣高雄地方法院檢察署檢察官偵查起
    訴。
    理  由
一、訊據被告乙○○矢口否認有何共同強盜犯行，辯稱：伊自九十一年五月十二日中
    午搭乘立榮航空班機飛往澎湖後，迄至案發時，均未回台灣，未與丁○○參與本
    案強盜犯行云云，惟查：
（一）證人即同案被告丁○○於警詢時供稱：「我與阿傑是在澎湖認識的，是同學認
      識約五年，平常都沒有連絡，是於做案前在新興區六合夜市碰面後，由我們二
      人共同提議犯此強盜案」、「（問：錄影帶中與你共同犯案之另外乙名白衣男
      子係何人？其真實姓名為何？）另一名乙○○住在澎湖，詳細地址我不知道」
      等語，及於偵查中供稱：「（問：乙○○人何在？）他人在台南」，嗣於本院
      九十一年度訴字第一六五五號案件審理中，亦供稱：「我們各拿一把柴刀，乙○○拿柴刀抵住店員的脖子，我下手拿收銀機內的錢」等語，及本院提示案發
      當日由監視錄影機翻拍之照片，並由證人甲○○當庭指認在場之被告，證人甲○○亦證稱：「（問：是否是庭上被告本人？）是的」、「（問：庭上二人（
      被告、丁○○）是否是當日強盜的二人？）兩人都是。白色皮膚的就是被告沒
      錯」等語，互核證人甲○○之指證，與同案被告丁○○所供稱之關於被告乙○○確係於右揭時地與丁○○共同持刀強盜之人等情節均相一致。且依案發地點
      「二十一世紀生活百貨」店內櫃台之光線明亮，被告持柴刀架在證人甲○○頸
      部時，二人僅相距不到一步之距離，參以證人甲○○證述：「（問：他二人有
      無戴安全帽及口罩？）都沒有」等情以觀，足認被告行強時在未有任何遮蔽臉
      部動作之近距離情況下，證人甲○○當能清晰看清被告容貌，而無誤認之理，
      被告當日確有參與本案強盜犯行，應堪認定。
（二）證人葉嘉雄即承辦本案之警員證稱：「我們經由丁○○供述，他說共犯是一個
      叫小杰的人，阿杰是他同鄉的人，在學校認識。丁○○在派出所提出一張名片
      ，說當時阿杰曾經帶他去過名片上的那個地方，我們照著名片打電話去問，電
      話中的人說是乙○○的哥哥，從乙○○哥哥那裡查出乙○○的資料，然後再出
      示網路上的照片讓丁○○指認」等語，核與證人丁○○於警詢時供稱：「我們
      犯案後分手，他告訴我要到台南找他哥哥」等語，及被告於本院自承稱：「（
      問：有無哥哥住在台南？）有，是我同父異母的哥哥」等語相符，益足認證人
      丁○○指認之人及共同參與本案之人確係被告乙○○無訛。
（三）依當日側錄之影帶畫面內容為：「影帶中畫面可看出黑衣人與白衣人共同強盜
      的過程，其中白衣人在櫃台持柴刀一把，架在店員脖子上」等情，及錄影帶、
      由錄影帶翻拍照片中穿著黑衣之人為共同被告丁○○，其中穿著白衣之人，為
      本案被告乙○○之事實，業據本院當庭勘驗該捲錄影帶屬實，是被告確有於右
      揭時、地，與共同被告丁○○分持柴刀於店內櫃檯前，由被告乙○○持之架在
      店員甲○○頸部，共同被告丁○○拿取收銀機內現金之事實，足堪認定。
（四）至證人丁○○於本院審理時，翻異前詞，改稱：共同涉犯本案強盜案件者，非
      被告乙○○，伊在警局精神狀況不佳，僅說照片上之人有點像被告，並未確定
      就是被告云云。惟查證人丁○○於警局指認時精神狀況良好之事實，業據證人
      葉嘉雄證稱：「當初對丁○○製作筆錄時，他的精神狀況？筆錄是否給閱？當
      初是否是他指認被告章的？）有的，我們也有錄音，當時筆錄是讀給丁○○聽
      的，訊問時證人顏的精神狀況良好」等語，且證人丁○○於警詢指認時，乃由
      員警出示被告乙○○前案網路照片及錄影帶中翻拍之白衣男子照片由其指認，
      雖證人丁○○於本院辯稱不識字，不懂照片中所寫之指認文字，然員警提示被
      告本人相片之際，亦同時出示共犯之白衣男子錄影帶翻拍照片，衡情，證人丁○○已足明瞭員警乃係要求其指認同案被告，究與證人丁○○識字與否無關，
      況警員於製作筆錄後，仍對證人丁○○朗讀，由其簽名，是證人丁○○前開翻
      異之詞，已有可疑。參以本院質之證人丁○○共犯係為何人時，證人丁○○初
      則默默不答，嗣又辯稱：「是另外一個朋友，我不會說」等語，衡情，被告與
      證人丁○○為同窗舊識，其因情義上之顧慮而改口翻異前供，亦屬人情之常，
      是本院認證人丁○○於案發後迄今已近一年，幾經思索再為前揭證述，恐有刻
      意迴護被告之嫌，其於警詢、偵查中及本院九十一年度訴字第一六五五號案件
      中所為之證述，顯然較少考量利弊得失，所供應較事後翻異之詞為可採，其於
      本院之證述，尚難據為對被告有利之認定。
（五）被告辯稱：伊自九十一年五月十二日中午搭乘立榮航空班機飛往澎湖後，迄至
      案發時，均不在台灣云云，並有立榮航空股份有限公司（下稱立榮公司）九十
      二年二月二十五日之立航字第九二○二○五號函覆：「經本公司查證，乙○○
      君於民國九十一年五月十四日有搭乘本公司Ｂ七－六七一號班次前往馬公，但
      九十一年五月十日至五月二十三日期間並無搭乘本公司班機返回高雄」等語、
      財政部高雄關稅局九十一年十二月二十四日之高普機字第九一○○三四三四號
      函覆：「本案海運部分經查復結果，並無該員（即被告）搭乘台華輪往返台灣
      及澎湖相關資料」等語，及內政部警政署航空警察局高雄分局九十一年十二月
      四日之航警高分三字第○九一○○○八○九三號函亦覆以：「經向遠東、復興
      、立榮、華信等航空公司查詢結果，乙○○並未於民國九十一年五月十二日至
      九十一年五月二十五日間搭機往返澎湖」等語為憑。惟立榮公司前亦曾函覆：
      「經本公司查證，乙○○君於民國九十一年五月十二日無搭乘本公司航班前往
      馬公。因本公司劃位電腦內旅客資料只留存二十八天，且貴局無明確表示返台
      日期及地點，依本公司馬公飛往台北、台中、嘉義及高雄航線，每日共有二十
      三班班機，自五月十二日起由人工找尋留底之每日艙單至十月底之情況，因班
      次眾多，實難予以配合」等語，亦有立榮公司九十一年十一月二十九日之立航
      字第九一一二五一號函附卷可稽，是被告於九十一年五月十四日雖有搭乘立榮
      公司航班飛機前往澎湖，且於九十一年五月十日至同年月二十三日（即案發日
      ）間，並無搭乘立榮公司班機返回台灣，然被告於該期間內是否另有搭乘其他
      航空公司飛機或船舶由澎湖返回台灣？雖各該航空公司及高雄關稅局上開函覆
      結果均認被告未於該期間內有返台之紀錄，然該等查證內容，亦存有前揭立榮
      公司因班次艙單眾多，未能詳實查詢之瑕疵；另被告於該期間內往返台、澎間
      可能選擇之途徑甚多，而往返台、澎並非出入國境，未有如出入境之必經許可
      或登記管制，倘被告選擇搭乘魚船或其他未留有紀錄之方式往返台、澎間，則
      將查無被告之往返紀錄，是尚難僅憑立榮公司前開之立航字第九二○二○五號
      函敘內容，遽為對被告有利之認定。
（四）綜上所述，本案事證明確，被告犯行，洵堪認定。
二、按強盜罪之強暴、脅迫，祇須壓抑被害人之抗拒或使被害人身體上、精神上，處
    於不能抗拒之狀態為已足，其暴力縱未與被害人身體接觸，仍不能不謂有強暴、
    脅迫行為；次按強盜罪所施用之強暴、脅迫手段，祇須足以壓抑被害人之抗拒，
    使其喪失意思自由為已足，縱令被害人實際無抗拒行為，仍於強盜罪之成立，不
    生影響，最高法院分別著有二十二年度上字第三一七號及三十年度上字第三二
    三號判例可資參照。又被告犯案時所持之柴刀，外形尖銳，有照片一張附卷可憑
    ，客觀上足以對人之生命、身體及安全構成威脅，自應屬兇器。被告持上開兇器
    以強暴之手段至使店員甲○○不能抗拒，而取超商內財物之行為，係犯刑法第三
    百三十條第一項之攜帶兇器強盜罪。被告與丁○○間就上開強盜犯行，有犯意聯
    絡及行為之分擔，為共同正犯。審酌被告正值青壯，不思以正當方法賺取所需，
    竟持柴刀抵住店員甲○○之頸部，至使不能抗拒而強索現金，嚴重影響社會治安
    ，並對被害人造成莫大之精神恐懼，惟念其犯案時年紀尚輕，思慮未周等一切情
    狀，量處如主文所示之刑。至被告供犯罪所用之柴刀，係「二十一世紀生活百貨
    」店內陳列販售之物，業據證人丁○○、甲○○證述在卷，非被告所有之物，爰
    不另為沒收之諭知。
據上論斷，應依刑事訴訟法第二百九十九條第一項前段，刑法第二十八條、第三百三
十條第一項，判決如主文。
本案經檢察官李靜文到庭執行職務。
中      華      民      國    九十二    年      四      月      九      日
                                    臺灣高雄地方法院刑事第二庭
                                        審判長法  官  莊崑山
                                              法  官  孫啟強
                                              法  官  曾鴻文
右正本證明與原本無異。
如不服本判決，應於判決送達後十日內，向本院提出上訴狀。
                                              書記官    王高山
中    華    民    國      九十二      年      四      月      十五      日
刑法第三百三十條第一項
犯強盜罪而有第三百二十一條第一項各款情形之一者，處七年以上有期徒刑。


司法院資訊處製作；財團法人民間司法改革基金會備份。
